【裁判字號】    98,司家聲,436
【裁判日期】    981015
【裁判案由】    核定遺產管理人報酬
【裁判全文】
臺灣高雄地方法院民事裁定           98年度司家聲字第436號
聲  請  人  蘇志成律師即被繼承人甲○○之遺產管理人
上聲請人聲請核定遺產管理人報酬事件，本院裁定如下：
    主  文
聲請人任被繼承人甲○○（男，民國○○○年○○月○○○日生
，身分證統一編號：Ｚ000000000號）遺產管理人之報
酬核定為新臺幣萬伍仟元。
程序費用新臺幣壹仟元由被繼承人甲○○之遺產負擔。
    理  由
一、按「遺產管理人，得請求報酬，其數額由親屬會議按其勞力
    及其與被繼承人之關係酌定之。」、「依本法之規定應開親
    屬會議時，由當事人、法定代理人或其他利害關係人召集之
    。」、「親屬會議不能召開或召開有困難時，依法應經親屬
    會議處理之事項，由有召集權人聲請法院處理之。」，民法
    第1183條、第1129條、第1132條第2 項前段分別定有明文。
二、聲請意旨略以：聲請人前經本院98年度司財管字第127 號民
    事裁定選任為被繼承人甲○○之遺產管理人，嗣向本院聲請
    對被繼承人甲○○之債權人及受遺贈人為公示催告。又被繼
    承人遺留之不動產現由臺灣新竹地方法院民事執行處97年度
    執字第8119號強制執行第二次拍賣中。茲因被繼承人無親屬
    會議可資酌定本件報酬數額，另聲請人管理本件遺產事宜已
    支出本件遺產管理人聲請費新臺幣（下同）1,000 元及公示
    催告聲請費1,000元 ，並預計嗣後需再花費遺產管理人登記
    5,000 元及公示催告登報費用400 元，茲參酌財政部訂頒之
    「代管無人承認繼承作業要點」第14點第3 項規定，以管理
    遺產報酬不得低於遺產現值百分之一為計算標準，暨參酌相
    關管理事務繁雜及現今律師承辦案件收費行情，狀請本院裁
    定本件遺產管理報酬為50,000元，以便向本院民事執行處聲
    請參與分配等語。
三、經查：
  (一)本件被繼承人甲○○死亡後，其繼承人等均已拋棄繼承權，
    且未經親屬會議選定遺產管理人，經本院選任聲請人為被繼
    承人之遺產管理人乙節，有聲請人提出之本院98年度司財管
    字第127 號民事裁定暨其確定證明書附卷可稽，堪信為真實
    。準此，聲請人顯難召開親屬會議酌定其管理遺產之報酬，
    是其本於利害關係人之地位，聲請本院酌定報酬，洵屬有據
    。
  (二)聲請人主張之前揭事實，除上述民事裁定外，另據其提出被
    繼承人甲○○之遺產清冊、公示催告聲請狀、臺灣新竹地方
    法院民國98年9 月9 日新院雲97執文字第8119號公告、規費
    收入收據等件各1 份為證，堪信為真實。本院審酌：被繼承
    人之遺產有土地及建物共2 筆，合計現值2,776,000 元，有
    被繼承人之遺產清冊、臺灣新竹地方法院98年9 月9 日新院
    雲97執文字第8119號公告各1 紙附卷可參，其債權人張錚錚
    、渣打國際商業銀行股份有限公司、新竹市稅務局等已向臺
    灣新竹地方法院聲請強制執行；又聲請人業已向本院聲請公
    示催告等管理遺產行為，後續尚有通知債權人陳報債權、查
    詢被繼承人財產及強制執行程序等其他事項須處理，聲請人
    處理上開事務及後續處理所需時間之久暫、耗費人力之程度
    及各債權人受償權利之保障等一切情狀，認本件遺產管理人
    之報酬以35,000元為適當，爰酌定如主文第1 項所示。至聲
    請人之公示催告聲請費1,000 元，及本件核定遺產管理人報
    酬之聲請費1,000 元，應係由被繼承人甲○○之遺產負擔，
    ，及財政部訂頒之「代管無人承認繼承作業要點」第14點第
    3 項規定，僅供法院斟酌，尚非為據以論酬之依據，併此敘
    明。
四、末按依法應由關係人（包括聲請人、相對人及其他利害關係
    人）負擔費用者，法院裁定命關係人負擔時，應一併確定其
    數額，非訟事件法第24條第1 項所明定。經核本件聲請事件
    ，應徵之程序費用為1,000 元，依非訟事件法第157 條規定
    ，應由遺產負擔，爰併予確定如主文第2 項所示，附此敘明
    。
五、依非訟事件法第157 條、第24條第1 項，裁定如主文。
中    華    民    國    98    年    10    月    15    日
                  家事法庭  司法事務官  任士慧
上為正本係照原本作成。
如對本裁定抗告，須於裁定送達後10日之不變期間內，向本院提
出抗告狀，並繳納抗告費新臺幣1,000元。
中    華    民    國    98    年    10    月    15    日
                            書  記  官  葉正昭


司法院資訊處製作；財團法人民間司法改革基金會備份。
